【裁判字號】    99,易,2100
【裁判日期】    990830
【裁判案由】    詐欺
【裁判全文】
臺灣板橋地方法院刑事判決              99年度易字第2100號
公  訴  人  臺灣板橋地方法院檢察署檢察官
被      告  甲○○
  ）
上列被告因詐欺案件，經檢察官提起公訴（99年度偵緝字第1790
號），本院訊問被告為有罪陳述後，改依簡式審判程序審理，並
判決如下：
    主  文
甲○○幫助意圖為自己不法之所有，以詐術使人將本人之物交付
，累犯，處有期徒刑月，如易科罰金，以新臺幣壹仟元折算壹
日。
    事  實
一、甲○○已預見申辦帳戶交予他人使用，乃供他人詐欺犯罪所
    用，竟仍基於幫助詐欺之未必故意，於民國99年1 月18前往
    中華郵政股份有限公司五股郵局申辦帳號000000000000000
    號存款帳戶，於取得該帳戶之存摺、提款卡及密碼後，旋於
    翌日上午某時，在五股鄉○○路某處，將提款卡及密碼（起
    訴書贅載「存摺」），以新台幣（下同）3,000 元之代價，
    交予年籍真實姓名均不詳之成年男子使用。嗣於99年1 月19
    日下午某時，該不詳年籍之成年男子所屬詐騙集團成員，基
    於意圖為自己不法所有之詐欺犯意，利用乙○○上網購買二
    手WII 遊戲機之機會，偽裝成賣家以低廉價格招攬出售，並
    要求乙○○先行匯款新台幣（下同）2988元至其所指定之上
    開帳戶內。乙○○不疑有他，因此陷於錯誤，而將款項2988
    元匯入甲○○所提供之上開帳戶。嗣乙○○匯款後發覺無法
    再與該賣家聯絡，始知受騙，並報警循線查知上情。
二、案經臺北市政府警察局文山第一分局移送臺灣板橋地方法院
    檢察署檢察官偵查起訴。
    理  由
一、訊據被告甲○○於本院準備程序及審理中自白不諱，並經被
    害人乙○○於警詢中陳述受騙匯款過程明確，另有受理各類
    案件紀錄表、反詐騙諮詢專線紀錄表、受理詐騙帳戶通報警
    示簡便格式表、國泰世華銀行客戶交易明細表各1 件在卷可
    查。而被告係於99年1 月18日開設郵局帳戶並取得金融卡乙
    節，亦有存簿儲金立帳申請書、客戶歷史交易清單各1 件附
    卷可佐。足認被告所為自白與事實相符，自得採為認定之依
    據。本件事證已臻明確，被告犯行洵堪認定，應予依法論科
    。
二、按幫助犯之成立，主觀上行為人須有幫助故意，客觀上須有
    幫助行為，意即需對於犯罪與正犯有共同之認識，而以幫助
    之意思，對於正犯資以助力，而未參與實施犯罪之行為者而
    言。本件被告甲○○將其所申辦之帳戶提款卡及密碼提供予
    不熟識之人，再由該人所屬之詐騙集團成員作為對被害人乙
    ○○實施詐欺犯罪之工具，顯係基於幫助他人實施詐欺取財
    犯罪之不確定故意，且其提供提款卡、密碼之行為，亦屬刑
    法詐欺取財罪構成要件以外之行為。被告既以幫助他人犯罪
    之不確定故意，而參與犯罪構成要件以外之行為。是核被告
    所為，係犯刑法第30條第1 項前段、第339 條第1 項之幫助
    詐欺取財罪。又被告所犯係刑法第339 條第1 項詐欺取財罪
    之幫助犯，爰依刑法第30條第2 項規定，減輕其刑。再被告
    於95年間因施用毒品案件，經本院以95年度訴字第3691號判
    處應執行有期徒刑1 年，於96年2 月26日確定，於96年11月
    1 日縮刑期滿執行完畢乙節，有臺灣高等法院前案紀錄表1
    件附卷可稽。被告於上開有期徒刑執行完畢後，5 年內再犯
    本件有期徒刑以上之本罪，為累犯，應依刑法第47條第1項
    之規定加重其刑，並依刑法第71條第1 項之規定，先加後減
    之。爰審酌被告之素行狀況，暨其因生活困窘，竟鋌而走險
    透過報紙分類廣告將帳戶提款卡及密碼交予不認識之第三人
    使用，助長他人犯罪，並使偵查機關不易追查實際犯罪人，
    對社會治安所生之危害非輕等犯罪動機、目的、手段及所生
    危害程度，並考量被告係參與詐欺取財構成要件以外之幫助
    行為，並未參與詐欺集團實施詐欺取財犯行，且其幫助行為
    致被害人遭騙取款項2988元，與被告於本院審理中已坦承犯
    行等一切情狀，量處如主文所示之刑，並諭知易科罰金折算
    標準。
三、末按「除被告所犯為死刑、無期徒刑、最輕本刑為三年以上
    有期徒刑之罪或高等法院管轄第一審案件者外，於前條第一
    項程式進行中，被告先就被訴事實為有罪之陳述時，審判長
    得告知被告簡式審判程序之旨，並聽取當事人、代理人、辯
    護人及輔佐人之意見後，裁定進行簡式審判程序」，刑事訴
    訟法第273 條之1 第1 項定有明文。查本件被告涉犯之幫助
    詐欺罪，法定本刑並非最輕本刑為3 年以上有期徒刑之罪，
    且被告於本院準備程式期日中已就被訴事實為有罪之陳述，
    經告知被告簡式審判程序之旨後，被告及公訴人對於本件改
    依簡式審判程序審理亦均表示無意見，是本院即依前揭刑事
    訴訟法規定，裁定本件進行簡式審判程序，附此敘明。
據上論斷，應依刑事訴訟法第273 條之1 第1 項、第299 條第1
項前段，刑法第30條第1 項前段、第2 項、第339 條第1 項、第
47條第1 項、第71條第1 項、第41條第1 項前段，刑法施行法第
1 條之1 ，判決如主文。
本案經檢察官王家春到庭執行職務。
中    華    民    國    99    年    8     月    30    日
                  刑事第十八庭  法  官 汪怡君
上列正本證明與原本無異。
如不服本判決，應於判決送達後10日內敘明上訴理由，向本院提
出上訴狀 (應附繕本) ，上訴於臺灣高等法院。其未敘述上訴理
由者，應於上訴期間屆滿後20日內向本院補提理由書「切勿逕送
上級法院」。
                                書記官  田世杰
中    華    民    國    99    年    8     月    30    日
附錄本案論罪科刑法條全文：
中華民國刑法第30條
幫助他人實行犯罪行為者，為幫助犯。雖他人不知幫助之情者，
亦同。
幫助犯之處罰，得按正犯之刑減輕之。
中華民國刑法第339條：
意圖為自己或第三人不法之所有，以詐術使人將本人或第三人之
物交付者，處五年以下有期徒刑、拘役或科或併科一千元以下罰
金。
以前項方法得財產上不法之利益或使第三人得之者，亦同。
前二項之未遂犯罰之。

司法院資訊處製作；財團法人民間司法改革基金會備份。
